最高法院刑事判決　　　　　　一○○年度台上字第三六八二號
上　訴　人　台灣高等法院花蓮分院檢察署檢察官
被　　　告　呂紹銘
上列上訴人因被告包庇賭博案件，不服台灣高等法院花蓮分院中
華民國九十九年四月二十三日第二審判決（九十九年度上易字第
二九號，起訴案號：台灣花蓮地方法院檢察署九十七年度偵字第
五六三九號），提起上訴，本院判決如下：
    主  文
原判決撤銷，發回台灣高等法院花蓮分院。
    理  由
本件原判決以公訴意旨略以：被告呂紹銘係花蓮縣警察局玉里分
局一組警員，明知依刑事訴訟法、警察法、警察勤務條例等規定
，負有在警勤區內調查社會治安及偵查犯罪等職務，且明知張菊
妹（業經第一審判處罪刑確定）在花蓮縣玉里鎮○○路○段二０
一號經營簽賭站，竟於民國九十七年十一月十九日，基於包庇賭
博之犯意，於張菊妹告知恐遭人檢舉經營簽賭站，近日將遭警取
締之際，教導張菊妹將電話傳真機移至花蓮縣富里鄉鎮寧二五五
號，以規避取締，並於同年月二十日，以電話聯絡不知情之友人
李聰志速前往前開處所修復該處之電話線路，使張菊妹在該處裝
置傳真機，供花蓮縣玉里鎮○○路○段二０一號電話指定轉接不
特定人傳真簽選號碼賭博使用，並使簽賭站不被發覺，能繼續順
利經營，而加以包庇。因認被告所為，係涉犯刑法第二百七十條
、第二百六十八條公務員包庇賭博罪嫌云云。經審理結果，以不
能證明被告犯罪，因而撤銷第一審關於被告部分之科刑判決，改
判諭知被告無罪。固非無見。
惟按：證據之證明力固由法院自由判斷，但其判斷不能違反經驗
法則與論理法則，否則其自由判斷之職權行使，即與採證法則有
違。又刑法上之公務員包庇犯罪，所稱包庇係指對他人犯罪行為
積極予以包攬庇護而有助益之意，其本質上為幫助他人犯罪之幫
助犯，僅因法律明文始獨立成罪。原審固以被告知悉張菊妹經營
簽賭站；依證人張菊妹、中華電信股份有限公司（下稱中華電信
）員工李聰志之證詞及通聯紀錄，雖可認定被告曾幫張菊妹聯絡
李聰志查看、檢修及遷移電話線路，但尚無證據足以證明被告有
教導張菊妹將電話機移轉以躲避查緝，而積極包庇之事實，自不
能遽予論罪云云，因而為被告有利之判決。然依卷內資料，同案
被告張菊妹因自九十六年六月間某日起至九十七年十二月二日下
午七時止，利用其位於花蓮縣玉里鎮○○路○段二０一號、同縣
富里鄉萬寧村鎮寧二五五號等住處，作為公眾得出入之簽賭站，
並擔任組頭，經營香港六合彩等簽賭，同年十二月二日下午七時
許為警搜索查獲，業經第一審依想像競合犯判處意圖營利聚眾賭
博罪刑確定。再被告於九十七年十一月二十日私下與證人李聰志
聯繫，要李聰志一同前往張菊妹上揭玉里鎮○○路○段二０一號
住處搬二台傳真機後，然後前往張菊妹母親位於花蓮縣富里鄉鎮
寧二五五號住處為電話線修復，並接通線路，及裝上傳真機，上
揭張菊妹母親住處不屬李聰志所負責區域，當天並未報請中華電
信派遣，亦無填寫任何維修紀錄等情，業據證人李聰志於警詢及
檢察官偵查時證述明確，並有通聯譯文一份在卷可稽（見偵查卷
九十七年十二月十二日筆錄及他字卷第三十四至三十八頁）。被
告雖否認知悉張菊妹經營簽賭站，但對於上揭證人李聰志所證經
過並不爭執。另依證人張菊妹於檢察官偵查中證述：被告知道伊
在做六合彩，且伊向被告說有人要抓伊，被告說有嗎？並問伊原
因，伊說不知道是不是李榮春檢舉要來抓伊，伊有對被告說李榮
春說不讓伊做六合彩，被告有叫伊不要做了，伊說沒有人賺錢給
伊用，至於同年十一月十九日十三時十三分十三秒許之監聽譯文
所載之內容，確實係伊向被告說要搬去伊媽媽那邊，伊搬走傳真
機就搬乾淨，若警察去伊家，伊家就沒東西了，這就是乾淨的意
思等語（見偵查卷第二十三頁），及上揭譯文內容經第一審勘驗
明確，有勘驗筆錄在卷可稽（見第一審卷第七十一、七十三頁）
。稽之證人張菊妹所證，及上揭譯文內容，所載「被告稱：對啦
，這樣我跟妳說，乾脆，我跟我妳說，他有妳的電話。張菊妹：
（聽不清楚）被告稱：啊！妳有他的電話嗎？張菊妹：（聽不清
楚）被告稱：沒關係，我告訴妳，到時喔，用好的時候，妳就人
跟他講，妳這邊都乾淨了，這樣就好了，讓他給它『弄』一次，
妳就跟他講這裏都『乾淨』了，『乾淨了』，他就聽懂是什麼意
思了……張菊妹：沒有啦，他跟我講的意思不是這樣。」等內容
觀之，被告應已知悉張菊妹經營六合彩簽賭，及當時有員警要查
緝張菊妹經營之簽賭站，而要張菊妹將其位於玉里鎮○○路簽賭
站之傳真機遷移轉接，讓員警無從查獲。果真如此，則不論遷移
傳真機是否出於被告主動建議，其既有替張菊妹聯絡李聰志私下
為張菊妹辦理電話修復，讓原設玉里鎮○○路之電話傳真得以轉
接至花蓮縣富里鄉萬寧村鎮寧二五五號，未留下維修紀錄，使張
菊妹得以再繼續經營簽賭站，已有積極掩護張菊妹經營之簽賭站
，使不被發覺之客觀情事，至為灼然。原判決不採信被告不知張
菊妹經營簽賭站之辯解，固與卷內證據相符，但其又以上揭證據
僅足認定被告曾幫張菊妹聯絡中華電信員工李聰志查看、檢修及
遷移電話線路，尚無從因此認定被告有積極包庇張菊妹經營簽賭
站之行為，而為被告有利之論斷，其採證難謂符合經驗及論理等
證據法則。檢察官上訴意旨執以指摘，非無理由，應認原判決有
撤銷發回更審之原因。
據上論結，應依刑事訴訟法第三百九十七條、第四百零一條，判
決如主文。
中    華    民    國  一○○  年    七    月   十三   日
                      最高法院刑事第六庭
                          審判長法官  邵  燕  玲  
                                法官  李  伯  道  
                                法官  孫  增  同  
                                法官  李  嘉  興  
                                法官  吳      燦  
本件正本證明與原本無異
                                      書  記  官  
中    華    民    國  一○○  年    七    月   十九   日
                                                    ｍ